臺灣雲林地方法院刑事判決　　　　　　　100年度訴字第661號
公　訴　人　臺灣雲林地方法院檢察署檢察官
被　　　告　林湘娜
上列被告因違反毒品危害防制條例案件，經檢察官提起公訴（10
0 年度撤緩毒偵字第42號、100 年度毒偵字第868 號、第936 號
），被告於準備程序中就被訴事實均為有罪之陳述，本院合議庭
裁定由受命法官進行簡式審判程序，判決如下：
    主      文
林湘娜犯如附表編號１至６所示各罪，均為累犯，各處如附表編
號１至６所示之刑。應執行有期徒刑貳年貳月。扣案之第一級毒
品海洛因貳包（含包裝袋，驗餘淨重共計零點參壹公克）沒收銷
燬之。
    事實及理由
壹、犯罪事實：
    林湘娜前因施用毒品案件，經觀察、勒戒後，認有繼續施用
    毒品之傾向，續執行強制戒治，於民國92年7 月28日停止戒
    治釋放，迄至92年9 月18日戒治期滿未經撤銷，以執行完畢
    論，並由臺灣臺中地方法院檢察署（下稱臺中地檢署）檢察
    官以92年度戒毒偵字第325 號為不起訴處分確定。又其於強
    制戒治執行完畢釋放後5 年內，再犯施用毒品案件，經本院
    以96年度訴字第260 號判處應執行刑為有期徒刑7 月確定，
    於97年4 月14日縮刑期滿執行完畢。詎其仍不知悔改，分別
    基於施用第一級毒品海洛因與第二級毒品甲基安非他命之犯
    意，於附表編號１至６所示之【施用時間】、在附表編號１
    至６所示之【施用地點】，以如附表編號１至６所示之【施
    用方法】，施用海洛因及甲基安非他命各3 次。嗣於警採尿
    送驗，結果檢出嗎啡及甲基安非他命陽性反應，並扣得林湘
    娜所有放置於皮包內之海洛因2 包（含包裝袋，驗餘淨重共
    計0.31公克）及殘渣袋1 只而查獲（細節見附表編號１至６
    【查獲經過】所示）。
貳、認定犯罪事實所憑之證據及理由：
一、本案被告林湘娜所犯之罪，均係死刑、無期徒刑、最輕本刑
    為3 年以上有期徒刑以外之罪，其於準備程序就前揭被訴事
    實為有罪之陳述，經受命法官告知簡式審判程序之旨，並聽
    取其與檢察官之意見後，本院合議庭裁定由受命法官獨任進
    行簡式審判程序，是本案之證據調查，依刑事訴訟法第273
    條之2 規定，不受同法第159 條第1 項、第161 條之2 、第
    161 條之3 、第163 條之1 及第164 條至第170 條規定之限
    制，合先敘明。
二、上開犯罪事實，業據被告於本院審理中均坦承不諱，且被告
    為警採尿3 次送驗，結果均檢出嗎啡與甲基安非他命陽性反
    應，此有詮昕科技股份有限公司99年5 月12日、100 年6 月
    10日、17日濫用藥物尿液檢驗報告共3 紙及尿液送檢代號與
    真實姓名對照表共3 紙在卷可稽。另被告為警查扣之疑似海
    洛因粉末2 包，經送法務部調查局濫用藥物實驗室鑑定之結
    果，均檢出海洛因之成分，亦有該局99年7 月1 日調科壹字
    第09923014820 號鑑定書1 紙附卷可參。此外，也有前述海
    洛因扣案可資佐證。綜上足認被告之自白與事實相符，可以
    採信，本案事證明確，被告犯行洵堪認定。
參、論罪科刑之理由：
一、施用第一、二級毒品為犯罪行為，毒品危害防制條例第10條
    定有處罰明文。故施用第一、二級毒品者，依前揭規定本應
    科以刑罰。惟基於刑事政策，對合於一定條件之施用者，則
    依同條例第20條、第23條之規定，施以觀察、勒戒及強制戒
    治之保安處分。該條例於92年7 月9 日修正公布，自93年1
    月9 日施行，其中第20條、第23條將施用毒品之刑事處遇程
    序，區分為「初犯」、「5 年內再犯」及「5 年後再犯」。
    依其立法理由之說明：「初犯」，經觀察、勒戒或強制戒治
    後，應為不起訴處分或不付審理之裁定；經觀察、勒戒或強
    制戒治執行完畢釋放後，「5 年內再犯」者，因其再犯率甚
    高，原實施之觀察、勒戒及強制戒治既已無法收其實效，爰
    依法追訴或裁定交付審理。至於經觀察、勒戒或強制戒治執
    行完畢釋放後，「5 年後再犯」者，前所實施之觀察、勒戒
    或強制戒治已足以遮斷其施用毒品之毒癮，為期自新及協助
    其斷除毒癮，仍適用「初犯」規定，先經觀察、勒戒或強制
    戒治之程序。從而依修正後之規定，僅限於「初犯」及「5
    年後再犯」2 種情形，始應先經觀察、勒戒或強制戒治程序
    。倘被告於5 年內已再犯，經依法追訴處罰（或適用前述保
    安處分），縱其第3 次（或第3 次以上）再度施用毒品之時
    間，在初犯經觀察、勒戒或強制戒治執行完畢釋放5 年以後
    ，已不合於「5 年後再犯」之規定，且因已於「5 年內再犯
    」，顯見其再犯率甚高，原實施觀察、勒戒或強制戒治，已
    無法收其實效，即應依該條例第10條處罰（最高法院97年度
    第5 次刑事庭會議決議暨最高法院99年度臺非字第49號判決
    意旨參照）。經查，被告前因施用毒品案件，經觀察、勒戒
    後，認有繼續施用毒品之傾向，續執行強制戒治，於92年7
    月28日停止戒治釋放，迄至92年9 月18日戒治期滿未經撤銷
    ，以執行完畢論，並由臺中地檢署檢察官以92年度戒毒偵字
    第325 號為不起訴處分確定。但其於強制戒治執行完畢釋放
    後5 年內，再犯施用毒品案件，經本院以96年度訴字第260
    號判處應執行刑為有期徒刑7 月確定等情，有臺灣高等法院
    被告前案紀錄表附卷可查，是其本案施用毒品之犯行距離先
    前強制戒治之執行完畢已逾5 年，然依前揭最高法院決議及
    判決之意旨，被告本案行為仍不屬於「5 年後再犯」之情形
    ，應依法論科。
二、核被告就附表編號２、３、６所為，均係犯毒品危害防制條
    例第10條第1 項之施用第一級毒品罪；如附表編號１、４、
    ５所為，均係犯毒品危害防制條例第10條第2 項之施用第二
    級毒品罪。被告持有第一級、第二級毒品之低度行為，則為
    前述施用之高度行為所吸收，不另論罪。
三、被告所犯上開6 罪，犯意各別，行為各自獨立，應分論併罰
    之。
四、被告有前述犯罪事實欄所記載之前科紀錄，此觀臺灣高等法
    院被告前案紀錄表可明，其於有期徒刑執行完畢後5 年內故
    意再犯本件有期徒刑以上之罪，均為累犯，各應依刑法第47
    條第1 項之規定加重其刑。
五、爰審酌被告前因施用毒品案件，已經觀察、勒戒及強制戒治
    等程序，並經判處罪刑確定後執行完畢，竟未能戒除施用毒
    品之惡習，繼續施用毒品而沈淪毒海之中，可知其意志力甚
    為薄弱，殊不可取，惟念其施用毒品之犯行，在本質上乃屬
    戕害自己身心健康之行為，尚未有嚴重破壞社會秩序或侵害
    他人權益之情形，兼衡此類犯罪心態與一般刑事犯罪之本質
    並不相同，應側重以適當之醫學治療及心理矯治處遇為宜，
    又其犯後能坦承犯行，態度尚佳，暨被告自承教育程度為國
    中肄業，智識程度不高等一切情狀，分別量處如附表編號１
    至６所示之刑，再定其應執行之刑如主文所示。
六、被告放置於皮包內而遭警方查扣之海洛因2 包（驗餘淨重共
    計0.31公克），為被告所有，業據被告供認在卷，自應依毒
    品危害防制條例第18條第1 項前段之規定諭知沒收銷燬。至
    於包裝前揭海洛因之外包裝袋2 只，既經包裝過海洛因，自
    有可能沾染無法析離之微量海洛因粉末，此為本院職務上已
    知之事實（另見最高法院95年度臺上字第3739、第7354號、
    98年度臺上字第7509號、99年度臺上字第2476號判決意旨）
    ，故應將該外包裝袋整體視為毒品，併依上述規定諭知沒收
    銷燬。又警方同時在被告皮包內查扣之殘渣袋1 只，無證據
    證明其內仍有毒品殘留，也非違禁物，爰不予宣告沒收，併
    此陳明。
七、沒收係屬從刑，倘無主刑，即無所附麗。案內扣押之贓證物
    品，縱屬違禁物，既與判決所認定之犯罪無關，即不能於該
    犯罪諭知之主刑項下，併予宣告沒收無關之違禁物，至檢察
    官應否以另案聲請單獨宣告沒收，要屬另外問題，不容混淆
    （最高法院97年度臺非字第582 號判決要旨可參）。本件警
    方同時查扣之疑似海洛因1 包（驗餘淨重0.1309公克）與甲
    基安非他命1 包（驗餘淨重0.2968公克），經送鑑之結果，
    固證實分別含有海洛因與甲基安非他命成分，此有行政院衛
    生署草屯療養院鑑定書與憲兵司令部刑事鑑識中心鑑定書各
    1 紙在卷可佐，但被告供稱前述毒品為案外人游義銘所有，
    自與被告本案犯罪無關，均不予宣告沒收。又被告並非以注
    射針筒施用海洛因與甲基安非他命，業如前述，則警方查扣
    之注射針筒1 支與止血帶1 條，自難認為被告所有供其施用
    毒品之工具，均應由檢察官另為適法之處理即可。另外，警
    方查扣之吸食器1 組、夾鏈袋1 包及游義銘身分證件等物，
    被告均供稱非其所有，亦不為沒收之宣告，附此敘明。
肆、應適用之法律：
一、刑事訴訟法第273 條之1 第1 項、第299 條第1 項前段。
二、毒品危害防制條例第10條第1 項、第2 項、第18條第1 項前
    段。
三、刑法第11條、第47條第1 項、第51條第5 款。
本案經檢察官陳詠薇到庭執行職務。
中    華    民    國   100    年    8     月    30    日
                  刑事第七庭  法  官  王 紹 銘
以上正本證明與原本無異。
如不服本判決應於收受本判決後10日內向本院提出上訴書狀，並
應敘述具體理由。如未敘述上訴理由者，應於上訴期間屆滿後20
日內向本院補提理由書狀（均須按他造當事人之人數附繕本）「
切勿逕送上級法院」。
                              書記官  洪 秀 虹
中    華    民    國   100    年    8     月    30    日
附錄論罪科刑條文全文：
毒品危害防制條例第10條
施用第一級毒品者，處6 月以上5 年以下有期徒刑。
施用第二級毒品者，處3 年以下有期徒刑。
【附表：林湘娜施用毒品一覽表】
┌──┬────┬────┬───────┬───────┬────┬───────┐
│編號│施用時間│施用地點│   施用方法   │   查獲經過   │所犯法條│    宣告刑    │
│    │        │        │              │              │        │              │
├──┼────┼────┼───────┼───────┼────┼───────┤
│ １ │99年4 月│雲林縣麥│以將甲基安非他│警方於99年4 月│毒品危害│處有期徒刑肆月│
│    │23日12時│寮鄉麥豐│命放入玻璃球內│17日8 時40分許│防制條例│。            │
│    │許      │村龍江街│點火燒烤後吸食│，持搜索票前往│第10條第│              │
│    │        │26號5 樓│所產生煙霧之方│南投縣草屯鎮富│第2 項施│              │
│    │        │之2 住處│式，施用甲基安│林路2 段88號5 │用第二級│              │
│    │        │內      │非他命1 次。  │樓E 號房內搜索│毒品罪  │              │
│    │        │        │              │，並在林湘娜皮│        │              │
├──┼────┼────┼───────┤包內查獲海洛因├────┼───────┤
│ ２ │99年4 月│雲林縣麥│以將海洛因摻入│2 包（驗餘淨重│毒品危害│處有期徒刑拾月│
│    │25日16時│寮鄉麥豐│香菸內點燃後吸│合計共0.31公克│防制條例│。扣案之第一級│
│    │許      │村龍江街│食所產生煙霧之│）與殘渣袋1 只│第10條第│毒品海洛因貳包│
│    │        │26號5 樓│方式，施用海洛│，且於同日徵得│第1 項施│（含包裝袋，驗│
│    │        │之2 住處│因1 次。      │其同意後採尿送│用第一級│餘淨重共計零點│
│    │        │內      │              │驗，結果呈嗎啡│毒品罪  │參壹公克）沒收│
│    │        │        │              │及甲基安非他命│        │銷燬之。      │
│    │        │        │              │陽性反應而查獲│        │              │
│    │        │        │              │。            │        │              │
├──┼────┼────┼───────┼───────┼────┼───────┤
│ ３ │100 年5 │雲林縣麥│以將海洛因摻入│林湘娜因另案通│毒品危害│處有期徒刑拾月│
│    │月23日某│寮鄉麥豐│香菸內點燃後吸│緝，而由警方於│防制條例│。            │
│    │時許    │村龍江街│食所產生煙霧之│100 年5 月24日│第10條第│              │
│    │        │26號5 樓│方式，施用海洛│18時20分許，在│第1 項施│              │
│    │        │之2 住處│因1 次。      │雲林縣麥寮鄉麥│用第一級│              │
│    │        │內      │              │豐村豐安路74號│毒品罪  │              │
├──┼────┼────┼───────┤查獲，且於同日├────┼───────┤
│ ４ │100 年5 │雲林縣麥│以將甲基安非他│採其尿液送驗，│毒品危害│處有期徒刑肆月│
│    │月24日當│寮鄉麥豐│命放入玻璃球內│結果呈嗎啡及甲│防制條例│。            │
│    │天為警查│村龍江街│點火燒烤後吸食│基安非他命陽性│第10條第│              │
│    │獲前某時│26號5 樓│所產生煙霧之方│反應而查獲。  │第2 項施│              │
│    │許      │之2 住處│式，施用甲基安│              │用第二級│              │
│    │        │內      │非他命1 次。  │              │毒品罪  │              │
├──┼────┼────┼───────┼───────┼────┼───────┤
│ ５ │100 年6 │雲林縣麥│以將甲基安非他│警方於100 年6 │毒品危害│處有期徒刑肆月│
│    │月5 日某│寮鄉麥豐│命放入玻璃球內│月6 日8 時30分│防制條例│。            │
│    │時許    │村龍江街│點火燒烤後吸食│許，在雲林縣斗│第10條第│              │
│    │        │26號5 樓│所產生煙霧之方│南鎮○○路前，│第2 項施│              │
│    │        │之2 住處│式，施用甲基安│發現車號2767-Y│用第二級│              │
│    │        │內      │非他命1 次。  │F 號自小客車之│毒品罪  │              │
├──┼────┼────┼───────┤牌照有異，加以├────┼───────┤
│ ６ │100 年6 │雲林縣麥│以將海洛因摻入│攔查，而在車上│毒品危害│處有期徒刑拾月│
│    │月6 日當│寮鄉麥豐│香菸內點燃後吸│發現林湘娜，並│防制條例│。            │
│    │天為警查│村龍江街│食所產生煙霧之│徵得其同意後採│第10條第│              │
│    │獲前某時│26號5 樓│方式，施用海洛│尿送驗，結果呈│第1 項施│              │
│    │許      │之2 住處│因1 次。      │嗎啡與甲基安非│用第一級│              │
│    │        │內      │              │他命陽性反應而│毒品罪  │              │
│    │        │        │              │查獲。        │        │              │
└──┴────┴────┴───────┴───────┴────┴───────┘